【裁判字號】    99,交易,422
【裁判日期】    990907
【裁判案由】    過失傷害
【裁判全文】
臺灣臺中地方法院刑事判決             99年度交易字第422號
公  訴  人  臺灣臺中地方法院檢察署檢察官
被      告  戊○○
選任辯護人  張績寶律師
            徐祐偉律師
上列被告因過失傷害案件，經檢察官提起公訴（98年度偵字第19
459號），本院判決如下：
    主    文
戊○○因過失傷害人，處有期徒刑參月，如易科罰金，以新台幣
壹仟元折算壹日。
    犯罪事實
一、戊○○於民國98年2月28日上午9時許起，透過乙○○之安排
    ，駕駛農耕曳引機前往甲○○所承租坐落臺中縣清水鎮○○
    段2272號農地及黃秋生所承租交予甲○○耕作之同段2271地
    號農地，從事由乙○○向甲○○承攬之農地翻土工作。戊○○明知上開2271號農地緊臨臺中縣清水鎮○號○路，與3號圳
    路間並無適當之阻絕工事，且該農地於翻土前已注滿田水，
    農耕曳引機輪胎大，迴轉犛寬，翻土時應注意防止該農地之
    泥水溢流至清水鎮○號○路路面，危害用路人安全，而依當
    時之情形，並無不能注意之情事，竟疏未注意，致翻土作業
    過程中，該2271號農地之泥水大面積溢流至清水鎮○號○路
    路面。迨至同日下午某時許，戊○○完成該2271號農地之翻
    土工作後，發現該2271號農地之泥水已溢流至清水鎮○號○
    路路面，可能危害用路人安全，亦未為必要之清除措施，以
    防止危險發生，即逕自離去。嗣於同日下午5時許，適有丙○○騎乘車牌號碼JCA-969號重型機車，沿清水鎮○號○路由
    東往西方向行駛，行至上開黃家生農地前方，亦疏未注意路
    面泥濘貿然直行，因而輪胎打滑導致人車倒地，受有頭部外
    傷合併腦左側挫傷性蜘蛛膜下腔出血、頸椎外傷併第三、第
    四、第五、第六頸椎椎間盤突出併破裂及神經壓迫、右眼窩
    挫傷併右眼球挫傷之傷害。
二、案經丙○○訴由臺中縣警察局清水分局報請臺灣臺中地方法
    院檢察署檢察官偵查起訴。
    理    由
一、訊據被告戊○○雖否認過失傷害犯行，辯稱伊當天受託駕駛
    農耕曳引機在2塊農地上翻土，翻土前農地上的水即已溢出
    路面，並非伊翻土所致，且一般農機操作者不負責清除工作
    ，伊當天共受甲○○委託翻土8塊農地，離開時為下午1點多
    ，伊沒有過失云云。惟查前揭犯罪事實，業據證人即告訴人
    丙○○在本院審理時指述綦詳，並有台中縣警察局清水分局
    道路交通事故現場圖、道路交通調查報告表、現場照片、地
    籍圖謄本及顯示告訴人丙○○受傷情形之童綜合醫院一般診
    斷書附卷可稽。又本件係甲○○委託乙○○安排被告駕駛農
    耕曳引機，前往甲○○所承租坐落臺中縣清水鎮○○段2272
    地號農地及黃秋生所承租交予甲○○耕作之同段2271地號農
    地進行翻土工作等情，亦經證人甲○○、乙○○在本院審理
    時證述無訛。依卷附現場照片及地籍圖謄本顯示，上開2271
    地號農地緊臨台中縣清水鎮○號○路，2271號農地與3號圳路
    間並無適當之阻絕工事，且2271號農地注滿田水，水面平於
    3號圳路路面，3號圳路北側路面大面積泥水，鄰近2271號農
    地，足可認定造成告訴人丙○○所騎乘之JCA-969號重型機
    車輪胎打滑致人車倒地之路面泥水，應係自2271號農地溢出
    。佐以被告於警詢時自承清水鎮○號○路○路燈34G4678AB23
     ）旁之農地係由伊前往翻土整地，伊至該農地即直接下去
    整地，有向該農地使用人甲○○告知田水太滿，農機下去整
    地雜草會浮出來，甲○○表示沒有關係，伊到達該農地時，
    該農地旁道路東邊路面乾燥，伊整地時因農機輪胎大迴轉犛
    寬，整地過程中，水與泥土混在一起溢到路面，伊有告知甲○○田埂要作高一點，伊沒有清除路面泥水，也沒有放置警
    示設施等語，益徵被告駕駛農耕曳引機在該2271號農地上進
    行翻土時，已知該農地緊臨臺中縣清水鎮○號○路，與3號圳
    路間並無適當之阻絕工事，且該農地於翻土前已注滿田水，
    農耕曳引機輪胎大，迴轉犛寬，其翻土時應注意防止該農地
    之泥水溢出3號圳路路面，危害用路人安全，而依當時之情
    形，並無不能注意之情事，竟疏未注意，導致在翻土作業過
    程中該農地之泥水大面積溢流至3號圳路路面，且於完成該
    農地之翻土工作後，發現該農地之泥水溢流至3號圳路之路
    面，可能危害用路人安全，亦未為必要之清除措施，以防止
    危險發生，即逕自離去，使騎乘JCA-969號重型機車行經該
    處之告訴人丙○○，因輪胎打滑而人車倒地，受有頭部外傷
    合併腦左側挫傷性蜘蛛膜下腔出血、頸椎外傷併第三、第四
    、第五、第六頸椎椎間盤突出併破裂及神經壓迫、右眼窩挫
    傷併右眼球挫傷之傷害，自應負過失責任，本件事證明確，
    被告前揭過失傷害犯行已堪認定。又被告駕駛農耕曳引機進
    行翻土作業，本即應注意防止泥水溢出路面，危害用路人安
    全，且因自己行為導致泥水溢出路面，有使用路人發生一定
    結果之危險時，亦應負清除之義務，此與一般承攬慣例，農
    耕曳引機操作者是否負清除溢出泥水之善後工作無關，故證
    人乙○○在本院審理時證稱翻土業者僅負責翻土云云，尚難
    據為有利被告之認定，併予敘明。
二、核被告所為，係犯刑法第284條第1項前段之過失傷害罪。爰
    審酌被告於前揭時地駕駛農耕曳引機進行翻土作業時，疏未
    注意防止泥水溢出路面，且發現泥水溢出路面，亦未為必要
    之清除措施，即逕自離去，危害用路人安全，告訴人丙○○
    因本件事故受有頭部外傷合併腦左側挫傷性蜘蛛膜下腔出血
    、頸椎外傷併第三、第四、第五、第六頸椎椎間盤突出併破
    裂及神經壓迫、右眼窩挫傷併右眼球挫傷之傷害，傷勢非輕
    ，被告事後否認過失犯行，迄未與告訴人丙○○達成和解，
    賠償損害，告訴人丙○○就本件事故亦有疏未注意路面泥濘
    貿然直行之疏失等一切情狀，處以如主文所示之刑，並諭知
    易科罰金之折算標準。
據上論斷，應依刑事訴訟法第299條第1項前段，刑法第284條第1
項前段、第41條第1項前段，刑法施行法第1條之1第1項、第2項
前段，判決如主文。
本案經檢察官丁○○到庭執行職務。
中    華    民    國     99    年     9    月    7    日
                  刑事第二庭    法  官  鍾堯航
以上正本證明與原本無異。
如不服本判決應於收受判決後10日內向本院提出上訴書狀，並應
敘述具體理由；其未敘述上訴理由者，應於上訴期間屆滿後20日
內向本院補提理由書（均須按他造當事人之人數附繕本）「切勿
逕送上級法院」。
                                書記官  吳淑願
中    華    民    國     99    年    9     月    7    日
附錄論罪科刑法條
刑法第284條第1項：
因過失傷害人者，處六月以下有期徒刑，拘役或五百元以下罰金
，致重傷者，處一年以下有期徒刑、拘役或五百元以下罰金。

司法院資訊處製作；財團法人民間司法改革基金會備份。
